【裁判字號】    98,交聲,431
【裁判日期】    980219
【裁判案由】    違反道路交通管理處罰條例聲明異議
【裁判全文】
臺灣臺北地方法院交通事件裁定         98年度交聲字第431號
原處分機關  交通部公路總局臺北區監理所
異  議  人
即受處分人  甲○○
上列異議人即受處分人因違反道路交通管理處罰條例案件，對於
交通部公路總局臺北區監理所於97年12月18日所為之處分（原處
分案號：北監自裁字第40-RA0000000號）聲明異議，本院裁定如
下：
    主  文
原處分撤銷。
甲○○汽車駕駛人，駕車行經有燈光號誌管制之交岔路口闖紅燈
，處罰鍰新臺幣伍仟肆佰元，並記違規點數參點。
    理  由
一、按駕駛人駕駛汽車，應遵守道路交通標誌、標線、號誌之指
    示，道路交通安全規則第90條前段定有明文；而道路交通標
    誌標線號誌設置規則第206 條第5 款第1 目規定「圓形紅燈
    」之行車管制號誌係表示禁止車輛通行，並不得超越停止線
    或進入路口。又汽車駕駛人，行經有燈光號誌管制之交岔路
    口闖紅燈者，處新台幣（下同）1,800 元以上5,400 元以下
    罰鍰，道路交通管理處罰條例第53條第1 項亦有明文。另汽
    車駕駛人違反道路交通管理處罰條例第53條者，除依原條款
    處罰鍰外，並記違規點數3 點，亦為同條例第63條第1 項第
    3 款所明定。
二、本件原處分機關即交通部公路總局臺北區監理所以異議人即
    受處分人甲○○駕駛車牌號碼0596－RH號自用小客車，於民
    國97年2 月10日下午7 時25分許，於行經有燈光號誌管制之
    基隆市○○○路135 巷時，不遵守該行車管制號誌之指示，
    逕自騎車闖紅燈，遭設置於該處之固定桿相機拍照採證，為
    基隆市警察局交通警察隊員警以異議人違反道路交通管理處
    罰條例第53條第1 項之規定，逕行舉發「駕車行經有燈光號
    誌管制之交叉路口闖紅燈」之違規。嗣因異議人未於應到案
    日期（97年3 月26日）前到案或繳納罰鍰，逾越應到案期限
    60日以上，原處分機關遂於97年12月18日依道路交通管理處
    罰條例第53條第1 項及違反道路交通管理事件統一裁罰標準
    表規定，裁處異議人5,400 元之罰鍰，並記違規點數3點 ，
    合先敘明。
三、異議人聲明異議意旨略以：本人並未收到違規之掛號紅單，
    係於97年12月14日收到裁決書後方知此項違規，因而遭受逾
    期加罰，令本人難以接受；又照片內容模糊，且照片上紅燈
    距離本人車輛過於遙遠，是否為本人闖越紅燈亦屬可疑，為
    此聲明異議，請求撤銷原處分等語。
四、經查：
  (一)異議人所有之車牌號碼0596－RH號自用小客車，於97年2 月
    10日下午7 時25分，行駛於有燈光號誌管制之隆市○○○路
    135 巷交叉路口時闖紅燈，為基隆市警察局交通警察隊員警
    所舉發之事實，有基隆市警察局舉發違反道路交通管理事件
    通知單一紙、採照照片二張在卷可稽。而原舉發機關函覆本
    院略以：「本案依採證照片及資料欄範本顯示，違規車輛行
    駛於第2 車道（外側車道），該0596－RH號車於違規單內所
    載時、地，於圓形紅燈亮起2.4 秒時（駕駛人已可預見燈色
    並辨識號誌燈號管制情形）未停於停止線後方，並以行車速
    度每小時18公里（行經感應線圈之速度）超越停止線，復於
    4.4 秒車輛往前行駛伸越路口，闖紅燈違規事實明確」等語
    ，此有基隆市警察局98年2 月10日基警交字第0980003263號
    函文附卷可明。是以，本件異議人所有之上開車輛於上開時
    間、地點確有違反燈光號誌管制而闖紅燈之行為。從而，本
    件事證明確，異議人之違規行為堪予認定。
  (二)異議人雖辯稱採證照片紅燈距離過遠，難以確定是否為異議
    人車輛闖越紅燈云云。惟查，觀諸採證照片，清晰可見燈光
    號誌係設置於該交岔路口，且為異議人車行方向所應遵循，
    異議人於行經上開路口時，本應注意該行車管制號誌之指示
    為何並確實遵守，況異議人前方並無大型車輛遮蔽，從異議
    人之車輛位置當可望見號誌，是應認異議人有注意並辯識號
    誌燈號之可能性。又車輛必須在紅燈時，輾壓固定式電腦自
    動照相機之感應線圈，始會啟動相機拍照採證，而車輛在綠
    燈時輾壓感應線圈，並不會啟動相機拍照採證，此乃機器正
    常運作下必然之理。從而，異議人所有之車輛既於號誌轉換
    為紅燈後遭感應拍攝，顯見其在紅燈時始輾壓感應線圈，足
    徵異議人確有未遵行其車行方向行車管制號誌之指示而闖越
    紅燈之違規行為甚明，故異議人之上開辨詞，並不足採。
  (三)異議人雖辯稱並未收到違規之掛號紅單，係於97年12月14日
    收到裁決書後方知此項違規云云。惟查，按處理違反道路交
    通管理事件，有關文書送達之程序，依行政程序法之規定；
    送達由行政機關自行或交由郵政機關送達；送達，於應受送
    達人之住居所、事務所或營業所為之；於應送達處所不獲會
    晤應受送達人時，得將文書付與有辨別事理能力之同居人、
    受僱人或應送達處所之接收郵件人員，違反道路交通管理事
    件統一裁罰基準及處理細則第5 條，行政程序法第68條、第
    72 條 第1 項前段、第73條第1 項分別定有明文。本件原舉
    發機關將前揭舉發違反道路交通管理事件通知單送交郵政機
    關以掛號郵寄方式，投遞至異議人之戶籍地址為送達時，因
    於送達處所未獲會晤異議人本人，郵局投遞人員於97年3 月
    6 日付與上開戶籍所在地有辨別事理能力之同居人收受等情
    ，此有基隆市警察局98年2 月10日基警交字第098800003263
    號函及送達證書在卷可按，是應認原舉發機關，業將本件違
    規通知單合法送達予異議人。本件異議人既已於應到案日期
    前合法收受該舉發通知單，自應在應到案日期前遵期繳交罰
    款、或對其違規行為陳述意見，是原處分機關因異議人未於
    期限內依法提出申訴或繳交最低罰鍰結案，裁處異議人最高
    額罰鍰5,400 元，於法並無不合，附此敘明。
五、綜上所述，異議人確有在前開時、地，駕車行經有燈光號誌
    管制之交叉路口闖紅燈之違規行為。原處分機關依道路交通
    管理處罰條例第53條第1 項、違反道路交通管理事件統一裁
    罰基準表之規定裁處異議人罰鍰5,400 元，固非無見，惟漏
    未依同條例63條第1 項第3 款之規定並予記違規點數3 點，
    即難認為允當，本件異議雖無理由，惟原處分既有不當，自
    應由本院將原處分撤銷，並依據道路交通管理處罰條例第53
    條第1 項、第63條第1 項第3 款之規定，裁處如主文第2 項
    所示，以資適法。
六、據上論斷，應依道路交通案件處理辦法第20條前段，裁定如
    主文。
中    華    民    國    98    年    2    月     19    日
                              交通法庭法  官  林孟皇
本正本證明與原本無異。
如不服本裁定，應於送達後5日內向本院提出抗告狀。
                                      書記官  楊雅鈞
中    華    民    國    98    年    2     月    20    日


司法院資訊處製作；財團法人民間司法改革基金會備份。
